【裁判字號】    95,訴,959
【裁判日期】    950811
【裁判案由】    偽造文書等
【裁判全文】
臺灣高雄地方法院刑事判決               95年度訴字第959號
公  訴  人  臺灣高雄地方法院檢察署檢察官
被      告  丙○○
上列被告因偽造文書等案件，經檢察官提起公訴（95年度調偵字
第71號、95年度偵字第3205號），本院判決如下：
    主  文
丙○○行使偽造私文書，足以生損害於他人，處有期徒刑陸月，
如易科罰金，以銀元佰元即新臺幣玖佰元折算壹日。偽造之「
甲○○」印章壹枚、中華郵政股份有限公司福山郵局限時掛號函
件簽收聯上「甲○○」之印文壹枚，均沒收。又意圖為自己不法
之所有，而侵占自己持有他人之物，處有期徒刑伍月，如易科罰
金，以銀元佰元即新臺幣玖佰元折算壹日。應執行有期徒刑拾
月，如易科罰金，以銀元佰元即新臺幣玖佰元折算壹日。偽造
之「甲○○」印章壹枚、中華郵政股份有限公司福山郵局限時掛
號函件簽收聯上「甲○○」之印文壹枚，均沒收。
    事  實
一、丙○○係高雄市○○區○○路151 號「翔騰百貨行」之負責
    人，與甲○○因有合夥關係，於上址亦設有甲○○之辦公處
    所。詎丙○○利用甲○○申辦下列現金卡時，指定送達上址
    之機會，先後為下列行為：
 (一) 於民國94年2 月間，利用臺東區中小企業銀行（下稱臺東企
    銀）以限時掛號方式將甲○○申辦之該行卡號000000000000
    0000號（帳號為000000000 號）「COCOCASH」現金卡1 張，
    寄達上址未獲甲○○收受之機會，基於行使偽造私文書及意
    圖為自己不法所有之詐欺取財犯意，及意圖為自己不法所有
    以不正方法由自動付款設備取得他人之物之概括犯意，未經
    甲○○之同意，委請高雄市○○路轉角某刻印店不知情之成
    年男性刻印師傅，刻製「甲○○」之印章1 枚後，於同年月
    16日下午5 時許，持上開偽造之印章，前往高雄市○○區○○路1780號中華郵政股份有限公司福山郵局（下稱福山郵局
    ），在限時掛號函件簽收聯之收件人簽收欄上，蓋用前開「
    甲○○」印章，偽造具有私文書性質之限時掛號函件簽收聯
    1 紙，使福山郵局承辦人員誤認其具有收受掛號函件之權限
    ，而交付上開臺東企銀現金卡1 張予丙○○收受，足以生損
    害於甲○○及福山郵局對於掛號函件送達之正確性。丙○○
    於取得上開臺東企銀現金卡後，於附表一編號1 所示之時間
    ，連續在高雄市區各不詳之自動櫃員機設置地點，冒充真正
    持卡人，持上開臺東企銀現金卡插入自動櫃員機，鍵入原設
    定密碼，設定新密碼，使自動櫃員機無從辨識其非真正持卡
    人，仍依鍵入指示交付現金，以此不正方法合計提領新臺幣
    （下同）4 萬9,950 元。
 (二) 繼於94年3 月21日某時，復利用中國信託商業銀行（下稱中
    國信託銀行）以限時掛號方式將甲○○申辦之該行卡號0000
    000000000000號（帳號為000000000000號）「Wish」現金卡
    1 張寄達上址，由不知情之「翔騰百貨行」員工陳家榮代為
    簽收並委請丙○○轉交甲○○之機會，另基於意圖為自己不
    法所有之侵占犯意，及意圖為自己不法所有以不正方法由自
    動付款設備取得他人之物之概括犯意，變易持有為所有，將
    上開中國信託銀行現金卡1 張占為己有後，於附表一編號2
    所示之時間，連續在高雄市區各不詳之自動櫃員機設置地點
    ，冒充真正持卡人，持上開中國信託銀行現金卡插入自動櫃
    員機，鍵入原設定密碼，設定新密碼，使自動櫃員機無從辨
    識其非真正持卡人，仍依鍵入指示交付現金，以此不正方法
    合計提領4 萬9,728 元（其中於94年3 月23日凌晨2 時51分
    許，在高雄市○○區○○路、重信路口之統一超商內自動櫃
    員機前，將上開中國信託銀行現金卡交由其不知情之女友邱
    培如〈另案經檢察官偵查中〉提領現金1 萬元）。
 (三) 嗣因丙○○積欠利息未繳，經臺東企銀、中國信託銀行向甲○○催收，始悉上情。
二、案經甲○○訴由高雄市政府警察局左營分局報告及中國信託
    銀行告訴臺灣高雄地方法院檢察署檢察官偵查起訴。
    理  由
一、證據能力部分：
 (一) 證人即告訴人甲○○於94年9 月15日偵查中向檢察官所為之
    陳述，並無刑事訴訟法第186 條所定不得令具結事由，應具
    結而未具結，依同法第158 條之3 規定，不得作為證據。
 (二) 證人甲○○於95年2 月6 日偵查中向檢察官所為之陳述、證
    人陳家榮、陳思伶於偵查中向檢察官所為之陳述，業經具結
    以擔保其陳述之真實性，復未表示檢察官有何不當訊問之情
    形，且檢察官訊問證人陳家榮時，已給予被告在場對證人行
    詰問之機會；證人甲○○嗣於審判中到庭作證，亦已給予被
    告詰問證人之機會；被告於審理中則未聲請傳喚證人陳思伶
    到庭詰問，並同意陳思伶於偵查中之陳述作為證據，其對質
    詰問權已受保障而不行使，上開證人於偵查中之陳述均無顯
    不可信之情況，依刑事訴訟法第159 條之1 第2 項規定，均
    得作為證據。
 (三) 證人甲○○、陳家榮於警詢中之陳述，均無刑事訴訟法第15
    9 條之1 至4 所定之情形，惟被告業於本院審理中，對於上
    開證人於警詢中之陳述，均同意作為證據，本院審酌證人於
    警詢中並未表示有何不當詢問之情形，顯係出於自由意志而
    為陳述，虛偽作成之可能性不高，以之為證據並無不當，依
    同法第159 條之5 第1 項規定，得作為證據。
 (四) 告訴人甲○○與被告丙○○之合夥契約書、案外人林怡君簽
    收之收據、翔騰百貨商行員工之勞保投保資料，屬被告以外
    之人於審判外之書面陳述，雖不符刑事訴訟法第159 條之1
    至4 等條文規定；惟業經檢察官、被告於本院審理中，均同
    意作為證據，本院審酌該合夥契約書、簽收收據均經告訴人
    甲○○到庭說明，且不爭執其形式上之真實性；勞保投保資
    料係勞保局依實際投保紀錄而列印明細，虛偽作成之可能性
    極低，以之為證據並無不當，依同法第159 條之5 第1 項規
    定，均得作為證據。
二、認定事實所憑證據及被告之辯解：
    被告於本院審理中固坦承有於前揭時、地委託刻印行刻製告
    訴人甲○○之印章，持往福山郵局蓋用在掛號函件簽收聯，
    領取甲○○申辦之上開臺東企銀現金卡；並要求案外人陳家
    榮將所代收甲○○申辦之上開中國信託銀行現金卡交予被告
    收受保管；復持上開二張現金卡由自動櫃員機提領前述金額
    之現金等情，惟矢口否認有行使偽造私文書、詐欺取財、侵
    占、以不正方法由自動付款設備取得他人之物等犯行，辯稱
    ：我與甲○○合夥作一批「琨蒂斯」絲襪買賣的生意，甲○○以上開二張現金卡作為出資，刻印、代領現金卡及持卡提
    領現金都是經甲○○之同意云云。經查：
 (一) 被告確於前揭時、地委託刻印行刻製告訴人甲○○之印章，
    持往福山郵局蓋用在掛號函件簽收聯，領取上開臺東企銀現
    金卡，復將案外人陳家榮交付其所代收之上開中國信託銀行
    現金卡收歸己用，再持卡提領前述現金等情，業據被告於本
    院審理中坦白承認（見本院卷第39頁），核與證人即告訴人
    甲○○於審理中證述情節相符，並有福山郵局限時掛號函件
    簽收聯（警卷第30頁）、臺東企銀及中國信託銀行交易明細
    表（警卷第18、19頁）、現金卡影本（警卷第26頁）各1 份
    在卷可稽。而被告於94年3 月23日凌晨2 時51分許，在高雄
    市○○區○○路、重信路口之統一超商內自動櫃員機前，將
    上開中國信託銀行現金卡交由其女友邱培如提領現金1 萬元
    等情，亦有自動櫃員機監視錄影畫面翻拍照片3 幀（94年偵
    字第18617 號卷第20頁）、前開中國信託銀行交易明細表在
    卷可參，自堪認定。
 (二) 證人即被告之員工丁○○雖於本院審理中證稱：我與丙○○
    是合夥關係，後來甲○○也加入，並提議要買一批琨蒂斯絲
    襪轉售營利，我們向琨蒂斯買了20幾萬打絲襪，金額約200
    多萬元。我們合夥時大家都沒有錢出資，都是以信用卡向銀
    行借款，甲○○也說他沒有錢，說要辦現金卡作為出資等語
    。然經問及詳情時則答稱：「（問：這批絲襪甲○○出資多
    少？）當時他說有一個金主要出來買一批絲襪，大概20幾萬
    雙，他說是琨蒂斯，我們就幫他找貨源」、「（問：找到貨
    源誰出錢？）他說金主要直接匯錢給琨蒂斯」、「薛永晉是
    甲○○帶進來的金主」、「錢都沒有經過我們」、「（問：
    那麼現金卡要作何用？）接洽過程之費用」、「（問：當時
    甲○○答應給幾張現金卡？提供多少費用？）他是說先辦下
    來再說，沒有提到一定的金額」、「我們沒有要求他辦幾張
    卡或多少金額，當時是說先辦再說」等語（見本院卷第77至
    82 頁） 。證人前稱甲○○辦理現金卡係為出資貨款，後又
    陳稱貨款另有金主薛永晉出資，甲○○所辦現金卡係為支付
    接洽過程之費用。前開二張現金卡額度各5 萬元，合計額度
    10萬元，並業經被告共提領9 萬9,678 元，如僅係接洽過程
    之費用，何需花費近10萬元之多，此已不合常情；況告訴人
    甲○○倘以交付現金卡支應接洽過程費用，亦無可能對於現
    金卡之數量及額度全無約定，足見證人丁○○前開證述，有
    違常理，尚難遽信。且證人甲○○到庭證稱：被告公司內部
    是以辦理現金卡方式出資，但我並非被告的員工，只有生意
    上之合夥關係，我是直接向臺東企銀貸款20萬元，由臺東企
    銀匯到我在彰化銀行所開戶頭，我再提領出來交給被告。至
    於現金卡是在辦理貸款時經行員再三推銷，為了給行員作業
    績才辦理的，與合夥無關，本打算收到後即剪卡不予使用，
    因其白天不在家，為避免寄至住處遭家人收到後會加以指責
    ，且其在被告之公司處亦有辦公處所，才指定寄到被告之重
    忠路151 號地址。我直到銀行通知繳款才知道有二張現金卡
    被盜領現金，經詢問銀行後，才知道現金卡已核發，且遭開
    卡，再查郵局簽收，才知道是被告所領取。被告曾經拿3 千
    元給我的乾妹妹林怡君轉交給我繳納最低金額，但是我希望
    他能一次繳清所有欠款，因為銀行不斷來催繳等語（本院卷
    第99 至102頁）。參以證人即被告另名員工乙○○到庭證稱
    ：我們公司員工是以現金卡、信用卡向銀行貸款方式出資，
    是由自己開卡後交給丙○○統一保管、運用及償款。甲○○
    是後來為了買琨蒂斯絲襪轉售，才跟我們協議加入，他的出
    資方式是以信用貸款等語（本院卷第106 頁），核與證人甲○○前開證述相符。是告訴人甲○○就上開絲襪買賣，貨款
    部分既由金主薛永晉直接匯予賣方，甲○○本身又以信用貸
    款方式，貸得現金20萬元交予被告支應其他費用，何需再交
    付現金卡二張予被告使用；且甲○○並非被告之員工，僅係
    偶然合作，原無相同之信賴關係，如需更多資金，甲○○必
    仍以信用貸款方式籌得，自負繳納本息之責，斷無可能辦理
    現金卡交予被告運用，而冒逾期清償時尚須負擔滯納金或利
    息之理。益徵上開二張現金卡並非告訴人甲○○之出資，亦
    未同意被告代為領取、保管及提領現金，而係被告冒領、侵
    占上開現金卡後，復盜領現金，至堪認定。
 (三) 被告雖於偵查中辯稱：上開「甲○○」之印章，係因甲○○
    向我承租房屋，為簽訂租賃契約，而同意由我代為刻製，用
    畢即交予甲○○所僱請之會計小姐陳思伶保管，放置在上址
    辦公桌之抽屜內，並概括同意我使用。後來為了幫甲○○代
    領臺東企銀之現金卡，才從抽屜內取出使用云云（見94年偵
    字第18617 號卷第8 頁）。證人丁○○亦證稱：我曾經在前
    往琨蒂斯絲襪公司之車程中，聽到甲○○要丙○○代刻印章
    ，是鼎中路房屋借甲○○使用、申請營利事業登記證及租賃
    契約要用的等語（本院卷第76頁）；證人乙○○亦證稱有聽
    到甲○○要丙○○自己刻印蓋用在租賃契約等語（本院卷第
    106 頁）。然證人甲○○證稱：租賃契約書上蓋用之印章，
    是我公司的會計小姐陳思伶去刻的，作公司大小章之用等語
    （本院卷第99頁）；證人陳思伶亦於偵查中證稱：租賃契約
    書上蓋用的印章與掛號函件簽收聯上之印章不是同一顆，租
    賃契約書上蓋用的印章才是我放在抽屜裡的那顆印章，我沒
    有拿給丙○○代收現金卡等語（95年度調偵字第71號卷第8
    頁）。且經本院當庭勘驗結果：前開租賃契約書上之「甲○○」印文，與掛號函件簽收聯上之「甲○○」印文相比對，
    前者字體較細，為行書字體；後者字體較粗，且為楷書字體
    ，兩者顯然不同（本院卷第109 頁），足見蓋用於前開掛號
    函件簽收聯上之「甲○○」印章，並非蓋用於租賃契約書上
    之印章，是被告所辯係持前經告訴人甲○○同意刻製即蓋用
    於租賃契約書上之同顆印章，蓋用在掛號信件簽收聯以領取
    臺東企銀現金卡云云，顯屬無稽，必係被告另刻製甲○○之
    印章蓋用無疑。被告又堅稱蓋用在租賃契約上之印章係經甲○○同意代刻之印章，自應別無其他經甲○○同意刻製之印
    章，是其蓋用在掛號信件簽收聯之「甲○○」印章，自係未
    經甲○○同意而盜刻，且其蓋用前開印章，而偽造前開掛號
    函件簽收聯，冒領告訴人甲○○之信件，顯足以生損害於告
    訴人甲○○及郵局對於客戶郵件送達之正確性。
 (四) 綜上，被告未經告訴人甲○○同意，私刻告訴人甲○○之印
    章，並利用甲○○將上開二張現金卡指定送達被告前開商號
    地址之機會，在限時掛號函件簽收聯蓋用前開偽造之「甲○○」印章，冒領上開臺東企銀現金卡，及侵占由案外人陳家
    榮代收告訴人甲○○之上開中國信託銀行現金卡，復持各該
    現金卡盜領現金之犯行，均堪認定。所辯前開各節，顯屬臨
    訟杜撰之詞；證人丁○○、乙○○附和被告之證述，無非迴
    護被告之語，均無可採。
三、論罪科刑部分：
 (一) 按行為後法律有變更者，適用行為時之法律。但行為後之法
    律有利於行為人者，適用最有利於行為人之法律，刑法第2
    條第1 項定有明文。又有關新舊法之比較，應就罪刑有關之
    共犯、未遂犯、想像競合犯、牽連犯、連續犯、結合犯以及
    累犯加重、自首減輕暨其他法定加減原因與加減例等一切情
    形，綜其全部罪刑之結果而為比較（最高法院95年第8 次刑
    事庭會議決議參照）。本件被告行為後，如附表所示之相關
    法律均已變更，並俱於95年7 月1 日施行。玆經如附表所示
    之整體比較結果，裁判時之法律並非有利於被告。揆諸前開
    規定，自應適用各該行為時即修正前之法律。
 (二) 次按刑法第210 條之偽造私文書罪，以足以生損害於公眾或
    他人為構成要件。所謂「公眾」係指國家法益或社會法益等
    公益而言，而「他人」，則係指除本人以外之第三人個人法
    益（最高法院95年度臺上字第798 號判決意旨參照）。本件
    被告盜刻告訴人甲○○之印章，蓋用在郵局掛號函件簽收聯
    而偽造上開具有私文書性質之掛號函件簽收聯，冒領告訴人
    甲○○之臺東企銀現金卡，足以生損害於告訴人甲○○及郵
    局對於客戶郵件送達正確性等個人（自然人及法人）法益。
    核其所為，係犯刑法第216 條（起訴書誤載為261 條）、21
    0 條之行使偽造私文書、第335 條第1 項之侵占、第339 條
    第1 項之詐欺取財、第339 條之2 第1 項利用自動付款設備
    取得他人之物罪。其偽造印章、印文係偽造私文書之階段行
    為，偽造後進而行使，其偽造之低度行為應為行使之高度行
    為所吸收，均不另論罪（偽造印章部分係委由不知情之印匠
    所為，屬間接正犯；起訴意旨認另成立偽造印章罪，容有未
    洽）。其先後多次利用自動付款設備取得他人之物，時間緊
    接，觸犯構成要件相同之罪名，顯係基於概括犯意反覆為之
    ，為連續犯，應依修正前刑法第56條規定論以一罪，並加重
    其刑，其中委請其女友邱培如提領現金部分，檢察官並未舉
    證證明邱培如對於被告上開犯行知悉並與之具有犯意聯絡，
    尚難認係共同正犯，應認邱培如並不知情，被告應論以間接
    正犯。又所犯上開行使偽造私文書（郵局掛號函件簽收聯）
    、詐欺取財（臺東企銀現金卡）、連續利用自動付款設備取
    得他人之物（臺東企銀現金卡）三罪間；侵占（中國信託銀
    行現金卡）、連續利用自動付款設備取得他人之物（中國信
    託銀行現金卡）二罪間，分別有方法、目的之牽連關係，各
    應依修正前刑法第55條後段之規定，分別從一重之行使偽造
    私文書、侵占罪處斷。所犯上開二罪，犯意各別，行為互殊
    ，應予分論併罰。起訴意旨認上開四罪均有牽連關係，亦有
    未洽。
 (三) 本院審酌被告貪圖私利，利用告訴人甲○○將所申辦之現金
    卡指定寄達被告上開商號地址之機會，偽造甲○○之印章盜
    領、侵占上開現金卡，並持以提領現金供己花用，損害郵政
    機構送達之正確性，及發卡銀行對於現金卡債權之風險管理
    ，影響正常交易秩序；事後猶設詞狡辯，否認犯罪，迄未與
    告訴人甲○○、中國信託銀行及被害人臺東企銀達成和解，
    賠償損失，犯罪後態度顯然不佳；惟念其盜領金額約10萬元
    ，尚非鉅款，危害並非過鉅等一切情狀，認公訴人具體求處
    有期徒刑10月，應屬妥適，爰分別量處如主文所示之刑，並
    均諭知易科罰金之折算標準，並依法定其應執行之刑暨諭知
    易科罰金之折算標準。至偽造之「甲○○」印章1 枚，不問
    屬於被告與否，應依刑法第219 條之規定沒收。郵局掛號函
    件簽收聯業經郵局檔存，非屬被告所有，爰不予宣告沒收；
    其上偽造之「甲○○」印文1 枚，仍應依前開規定宣告沒收
    。至被告冒領之前開二張現金卡，業經銀行凍結，且為被告
    所遺失，分據告訴人甲○○及被告陳明在卷，爰不予宣告沒
    收，附此敘明。
據上論斷，應依刑事訴訟法第299 條第1 項前段，刑法第2 條第
1 項、修正前刑法第56條、刑法第216 條、第210 條、第335 條
第1 項、第339 條第1 項、第339 條之2 第1 項、修正前刑法第
55條、第51條第5 款、刑法第219 條、修正前刑法第41條第1 款
前項、第2 項，罰金罰鍰提高標準條例第1 條前段、修正前罰金
罰鍰提高標準第2 條，判決如主文。
中    華    民    國    95    年    8     月    11    日
                  刑事第六庭    審判長法  官  黃建榮
                                      法  官  李  蓓
                                      法  官  林柏壽
以上正本證明與原本無異。
如不服本判決，應於判決送達後10日內，向本院提出上訴狀。
中    華    民    國    95    年    8     月    11    日
                                      書記官  林國龍
附錄本案論罪科刑法條：
中華民國刑法第210 條
偽造、變造私文書，足以生損害於公眾或他人者，處5 年以下有
期徒刑。
中華民國刑法第216 條
行使第210 條至第215 條之文書者，依偽造、變造文書或登載不
實事項或使登載不實事項之規定處斷。
中華民國刑法第335 條第1 項
意圖為自己或第三人不法之所有，而侵占自己持有他人之物者，
處5 年以下有期徒刑、拘役或科或併科1 千元以下罰金。
中華民國刑法第339 條第1 項
意圖為自己或第三人不法之所有，以詐術使人將本人或第三人之
物交付者，處5 年以下有期徒刑、拘役或科或併科1 千元以下罰
金。
中華民國刑法第339 條之2 第1 項
意圖為自己或第三人不法之所有，以不正方法由自動付款設備取
得他人之物者，處3 年以下有期徒刑、拘役或1 萬元以下罰金。
附表一：
┌──┬────────┬─────┬─────────┬───────┐
│編號│    犯罪時間    │ 金融機構 │   現金卡卡號     │   盜領金額   │
├──┼────────┼─────┼─────────┼───────┤
│ 1  │94年2月16日起至 │臺東區中小│COCOCASH現金卡號：│合計4萬9,950元│
│    │同年4月29日止   │企業銀行  │0000000000000000號│              │
├──┼────────┼─────┼─────────┼───────┤
│ 2  │94年3月23日起至 │中國信託  │Wish現金卡號：    │合計4萬9,728元│
│    │同年4月18日止   │商業銀行  │0000000000000000號│              │
├──┼────────┴─────┴─────────┴───────┤
│合計│9萬9,678元                                                      │
└──┴────────────────────────────────┘
附表二：
┌──────┬─────────────┬─────────────┬───────┬────┐
│相關變更條文│行為時法（下稱舊法）之內容│裁判時法（下稱新法）之內容│比  較  理  由│備    註│
├──────┼─────────────┼─────────────┼───────┼────┤
│罰金刑貨幣單│依法律應處罰金、罰鍰者，就│中華民國94年1 月7 日法修正│刑法之貨幣單位│經按現行│
│位之變更 (罰│其原定數額得提高為2 倍至10│施行後，刑法分則編所定罰金│由「銀元」變更│法規所定│
│金罰鍰提高標│倍（刑法已定明10倍）。第1 │之貨幣單位為新臺幣。94年1 │為「新臺幣」，│貨幣單位│
│準條例第1 條│條所定得提高倍數之規定，於│月7 日刑法修正時，刑法分則│且刑法分則之罰│折算新臺│
│前段、第5 條│本條例修正後制定之法律，不│編未修正之條文定有罰金者，│金數額，亦視該│幣條例第│
│／刑法施行法│適用之；本條例修正前公布之│自94年1 月7 日刑法修正施行│分則先前曾修正│2 條之規│
│第1 之1 條第│法律，於本條例修正後修正其│後，就其所定數額提高為30倍│與否，而分別提│定折算後│
│1項、第2項) │罰金罰鍰數額或法律經全部修│。但72年6 月26日至94年1 月│高3 或30倍。  │等值，是│
│            │正而其罰金罰鍰數額未予變更│7 日新增或修正之條文，就其│              │以新法並│
│            │者，亦同。                │所定數額提高為3 倍。      │              │未較有利│
├──────┼─────────────┼─────────────┼───────┼────┤
│罰金刑下限變│罰金：（銀元）1 元以上。  │罰金：新臺幣1 ,000元以上，│罰金刑之下限，│舊法有利│
│更 (刑法第33│                          │百元計算之。              │由銀元10元（經│        │
│條第5 款)   │                          │                          │提高）即新臺幣│        │
│            │                          │                          │30元，提高為新│        │
│            │                          │                          │臺幣1 ,000元  │        │
├──────┼─────────────┼─────────────┼───────┼────┤
│牽連犯      │修正前刑法第55條後段：    │刪除                      │依修正前即行為│行為時法│
│（修正前刑法│犯一罪而其方法或結果之行為│                          │時之規定，應從│較有利於│
│第55條後段) │犯他罪名者，從一重處斷。  │                          │一重罪處斷；依│被告    │
│            │                          │                          │修正後之刑法既│        │
│            │                          │                          │已刪除牽連犯之│        │
│            │                          │                          │規定，則所犯各│        │
│            │                          │                          │罪應依數罪併罰│        │
│            │                          │                          │之規定分論併罰│        │
├──────┼─────────────┼─────────────┼───────┼────┤
│連續犯：    │修正前刑法第56條：連續數行│刪除                      │新法刪除連續犯│應適用較│
│(修正前刑法 │為而犯同一之罪名者，以一罪│                          │規定，雖非犯罪│有利被告│
│第56條)     │論。但得加重其刑至二分之一│                          │構成要件之變更│之行為時│
│            │                          │                          │，但已影響行為│即舊法論│
│            │                          │                          │人刑罰之法律效│以連續犯│
│            │                          │                          │果，自屬法律有│。      │
│            │                          │                          │變更。        │        │
├──────┼─────────────┼─────────────┼───────┼────┤
│定應執行刑  │宣告多數有期徒刑者，於各刑│宣告多數有期徒刑者，於各刑│新法對於有期徒│應適用行│
│(刑法第51條 │中之最長期以上，各刑合併之│中之最長期以上，各刑合併之│刑合併定應執行│為時之舊│
│第5款)      │刑期以下，定其刑期。但不得│刑期以下，定其刑期。但不得│刑之上限予以提│法      │
│            │逾20年。                  │逾30年。                  │高至30年，與舊│        │
│            │                          │                          │法上限20年相比│        │
│            │                          │                          │較，被告行為後│        │
│            │                          │                          │之新法顯不利於│        │
│            │                          │                          │被告          │        │
├──────┼─────────────┼─────────────┼───────┼────┤
│易科罰金折算│犯最重本刑為5 年以下有期徒│犯最重本刑為5 年以下有期徒│易科罰金折算標│舊法有利│
│標準        │刑以下之刑之罪，而受6 個月│刑以下之刑之罪，而受6 個月│準由銀元300 元│        │
│（修正前刑法│以下有期徒刑或拘役之宣告…│以下有期徒刑或拘役之宣告者│即新臺幣900 元│        │
│第41條第1項 │得以（銀元，下同）1 元以上│，得以新臺幣1,000 元、2,00│，提高為以新臺│        │
│前段、第2項 │3 元以下折算1 日，易科罰金│0 元或3,000 元折算1 日，易│幣1,000 元、2,│        │
│、修正前罰金│。併合處罰之數罪，均有前項│科罰金。前項規定於數罪併罰│000 元、3,000 │        │
│罰鍰提高標準│情形，其應執行之刑逾6月者 │，其應執行之刑未逾6 月者，│元折算1日。數 │        │
│條例第2條→ │，亦同。依刑法第41條易科罰│亦適用之                  │罪併罰定執行刑│        │
│現行刑法第41│金…就其原定數額提高為100 │                          │逾6月，依舊法 │        │
│條第1項前段 │倍折算1日；法律所定罰金數 │                          │仍得易科罰金，│        │
│、第2項）   │額未依本條例提高倍數，或其│                          │依新法不得易科│        │
│            │處罰法條無罰金刑之規定者，│                          │罰金          │        │
│            │亦同。                    │                          │              │        │
├──────┼─────────────┴─────────────┴───────┴────┤
│整體比較結果│舊法較為有利                                                                    │
└──────┴────────────────────────────────────────┘


司法院資訊處製作；財團法人民間司法改革基金會備份。
